【裁判字號】    95,抗,1010
【裁判日期】    951201
【裁判案由】    聲明異議
【裁判全文】
臺灣高等法院刑事裁定                  95年度抗字第1010號
抗  告  人
即聲請  人  乙○○
受  刑  人  甲○○
上列抗告人（受刑人之配偶）因受刑人犯商標法案件，不服臺灣
板橋地方法院95年10月20日裁定（95年度聲字第3108號），提起
抗告，本院裁定如下：
    主    文
抗告駁回。
    理    由
一、本件聲請人聲明異議意旨略以：異議人乙○○為受刑人甲○
    ○之配偶，因長期失業又罹患肝硬化之疾病，現育有一女就
    讀國民中學，若無受刑人幫忙照顧幼女及打工賺錢，難以維
    持家中生計，爰依刑事訴訟法第484 條規定，聲明異議，請
    求停止執行徒刑之處分，而准予易科罰金云云。
二、按受刑人或其法定代理人或配偶以檢察官執行之指揮為不當
    者，得向諭知該裁判之法院聲明異議，刑事訴訟法第484 條
    定有明文。又刑法業於民國94年2月2日修正公布，95年7月1
    日起施行，修正前刑法第41條第1 項規定：「犯最重本刑為
    五年以下有期徒刑以下之刑之罪，而受六個月以下有期徒刑
    或拘役之宣告，因身體、教育、職業、家庭之關係或其他正
    當事由，執行顯有困難者，得以一元以上三元以下折算一日
    ，易科罰金。但確因不執行所宣告之刑，難收矯正之效，或
    難以維持法秩序者，不在此限。」修正後刑法第41條第1 項
    規定：「犯最重本刑為五年以下有期徒刑以下之刑之罪，而
    受六個月以下有期徒刑或拘役之宣告者，得以新臺幣一千元
    、二千元或三千元折算一日，易科罰金。但確因不執行所宣
    告之刑，難收矯正之效，或難以維持法秩序者，不在此限。
    」此一法律變更，對確定判決主文之刑罰權內容不生影響，
    應純屬執行事項，自無刑法第2條第1項新舊法比較問題，於
    修正後應逕行適用新法規定（參照法務部95年6月28 日法檢
    字第0950802827號函釋意旨）。
三、經查：
    (一)受刑人甲○○因商標法案件，經原審於95年5月24日以95
      年度簡字第2528號判決判處有期徒刑六月，如易科罰金，
      以三百元折算一日，嗣經上訴原審合議庭復撤回上訴，於
      95年8月3日確定在案，受刑人以需照顧子女為由向臺灣板
      橋地方法院檢察署檢察官聲請易科罰金，經執行檢察官認
      為受刑人係再犯商標法案件，未有悔意，以販賣盜版著作
      物之物營利，且查獲數量達四百餘包，犯行非輕，若非執
      行其所宣告之徒刑，不足以收預防、矯正其反社會性格之
      效，並維持法律秩序，故不准受刑人易科罰金，此亦有臺
      灣板橋地方法院檢察署95年度執字第7104號命令在卷可稽
      。
    (二)按受刑人曾因商標法案件，於95年3月13 日經原審以95年
      度簡字第207 號判決判處有期徒刑五月，如易科罰金以銀
      元300元折算1日確定，甫於同年4月12 日因易科罰金執行
      完畢，此有上開本院被告前案紀錄表在卷足稽。本院審酌
      販賣仿冒商標商品之行為影響真正商標權所表彰之商品品
      質及商譽，造成商標專用權人之損失，並妨礙社會交易秩
      序，且所為損害我國國際名譽甚鉅，受刑人已有違反商標
      法之前科紀錄，仍不知悔悟，甫執行完畢後未久再為本件
      違反商標法之犯行，且查獲之仿冒商標商品數量非低，足
      徵先前有期徒刑予以易科罰金之刑罰執行，尚不足以矯正
      其惡習，認若本件准以易科罰金，顯難收矯正之效，且難
      以維持法秩序。執行檢察官以上揭理由駁回其易科罰金之
      聲請並無不當。
    (三)聲明異議意旨所稱異議人長期失業又罹患肝硬化之疾病，
      現育有一女就讀國民中學，若無受刑人幫忙照顧幼女及打
      工賺錢，難以維持家中生計等情聲明異議，顯與上述是否
      應准予易科罰金之執行要件無關，自不能據以指摘檢察官
      指揮將受刑人發監執行有何不當。況且異議人之長女梁佳
      嫆已年滿27歲、次女梁慧如已滿25歲，均顯有謀生能力，
      三女梁紫嘉已滿14歲，生活得以自理，並非異議人所稱，
      非需受刑人在家維持家計及照顧子女不可；原審以異議人
      異議意旨所稱縱然屬實，亦難據以指摘檢察官指揮將受刑
      人發監執行有何不當，以本件聲明異議為無理由，依刑事
      訴訟法第486條之規定，裁定異議駁回，經核並無不合。
四、抗告人抗告意旨略以：伊因原審95年度簡上字第410 號商標
    法案件被判處六個月有期徒刑，已於95年9月29 日入監服刑
    ，受刑人與伊入監服刑後，家中子女頓時失去生活重心，雖
    長女及次女已有謀生能力，但長女梁佳嫆因憂鬱症等精神疾
    病，時常情緒不穩，需要家人的關心與鼓勵，無法幫忙家中
    大小事務，小女梁紫嘉雖生活得以自理，但在父母雙親皆入
    監服刑的情況下，使小女無法專心於課業，需家人從旁關心
    開導，次女梁慧如雖已有謀生能力，仍無法以一人之力負擔
    起家中生計及肩負父母之職，負起教育及照護之責，需受刑
    人返家盡人母之力，免於次女一人為無法承受之家庭生活所
    累等情，指摘原裁定不當。惟查，縱然抗告人所言屬實，亦
    顯與上述是否應准予易科罰金之執行要件無關，實難據以指
    摘檢察官指揮將受刑人發監執行有何不當，本件抗告人抗告
    意旨指摘原裁定不當為無理由，應予駁回。
據上論斷，應依刑事訴訟法第412條，裁定如主文。
中    華    民    國    95    年    12    月    1     日
                  刑事第四庭  審判長法  官  蔡秀雄
                                    法  官  沈宜生
                                    法  官  楊貴志
以上正本證明與原本無異。
不得再抗告。
                                    書記官  陳盈璇
中    華    民    國    95    年    12    月    4     日


司法院資訊處製作；財團法人民間司法改革基金會備份。
